# 权益法向成本法转换

提问人：名扬 时间：2015-05-28 17:07:26
请教陈版： A公司持B公司50%股权（权益法核算），现收购剩余50%股权，基准日B公司账面净资产 5500 万（实收资本 5000 ，未分配利润 500 ），双方未评估，谈好按 3000 万转让。请问A公司单体及合并报表如何处理为好？

回答人：chenyiwei
1 、A公司个别报表层面：对原持股 50 ％按权益法核算到追加收购完成日，增持的 50 ％股权按实际成本 3000 万计量，按两部分之和作为后续成本法核算的账面价值基础。 2 、合并报表层面：按《企业会计准则第 33 号——合并财务报表（ 2014 年修订）》第四十八条规定处理，原持股 50 ％部分于购买日的公允价值假设也是 3000 万，原权益法核算的账面价值为 2750 万，则合并报表层面需确认投资收益 250 万（原持股部分按公允价值重新计量的收益）。合并成本为 6000 万，与购买日取得被购买方可辨认净资产公允价值之间的差额为合并商誉。

提问人：名扬 时间：2015-05-29 11:21:20
那再请教陈版：为了避免出现商誉，我可否这样处理，做评估，假定评估报告净资产 6000 万（假定是固定资产增值 500 ），那么单体报表长投不变，仍是 5700 （2750+3000），合并时借：长投 250 贷：投资收益 借：被合并方账面净资产 5500 借：固定资产 500 贷：长期投资 6000 如果评估报告净资产是 6200 万，合并报表借：长投 350 （6200*0.5-2750） 贷：投资收益 350 借：
被合并方账面净资产 5500 借：固定资产 700 贷：长期投资 6100 （5750+350）贷：营业外收入 100 请指正！谢谢！

回答人：chenyiwei
合并报表层面应按准则规定的方法计算商誉，不应刻意避免确认。

提问人：名扬 时间：2015-05-31 12:39:51
这个公司对于上市主体是很小的一部分，虽亏损，整体影响很小。主要是另一个股东想退出，作为剩余的唯一股东，又不想清算公司，想持有一两年看市场是否有好转。所以我们就多少吃了点亏收购了剩余股份。

回答人：chenyiwei
商誉还是应当根据准则的规定确认，期末进行减值测试。另外注意：这类投资必须有完备的决策程序，确保决策程序符合法律法规和公司章程规定。否则，收购当年计提商誉减值准备可能招致内控不完善等质疑。

提问人：2ndf_kai 时间：2017-03-31 23:54:52
请假陈版，原来按权益法核算的长投，在增资之后为何按照账面而不是公允计入后续账面价值。我理解原50%算作是合并付出的对价的一部分，和固定资产类似，那么为何不是按照非同一控制下合并的思路去处理？

回答人：chenyiwei
这里涉及到在个别报表和合并报表层面对“跨越会计处理界线”的不同理解问题。合并报表层面是按取得或丧失控制权作为标志，而个别报表层面是以转换核算科目作为标志。权益法转成本法时核算科目不变，所以不调整。